【裁判字號】    90,易,1677
【裁判日期】    900626
【裁判案由】    偽造文書等
【裁判全文】
臺灣臺中地方法院刑事判決                          九十年度易字第一六七七號
    公  訴  人  臺灣臺中地方法院檢察署檢察官
    被      告  甲○○
右列被告因偽造文書等案件，經檢察官提起公訴（八十九年度偵字第一七０六一號）
，本院判決如左：
    主  文
甲○○意圖為自己不法之所有，而侵占遺失物，處罰金肆仟元，如易服勞役，以佰
元折算壹日；又變造駕駛執照，足以生損害於他人，累犯，處有期徒刑肆月，如易科
罰金，以佰元折算壹日，變造之乙○○名義駕駛執照上甲○○之相片壹張沒收。
    事  實
一、甲○○曾於民國八十七年間因違反麻醉藥品管理條例案件，經臺灣南投地方法院
    判處有期徒刑五月，於八十七年四月十九日確定，於八十七年六月十二日以易科
    罰金執行完畢，仍不知悔改。其於八十九年九月中旬某日，在臺中市○○○街之
    第一廣場前，見乙○○所有之駕駛執照一張遺失在該處，竟意圖為自己不法之所
有，即將該遺失物侵占入己。甲○○復另行起意，於同年十月十五日晚間十一時
    許，在其臺中市○○街一九二號四樓之三承租處，將乙○○之照片自上開駕駛執
    照撕下，再換貼甲○○照片加以變造，而變造完成上開駕駛執照，足生損害於乙
    ○○之權益。甲○○於變造完成後即外出，於翌日即八十九年十月十六日凌晨五
    時三十分許，駕駛車牌號碼ＪＫ─九八五七號自用小客車，行經臺中市○○路與
    太原路口時，為警臨檢盤查，以目視發現在其皮包內之上開變造駕駛執照。
二、案經臺中市警察局第一分局報請臺灣臺中地方法院檢察署檢察官偵查起訴。
    理  由
一、訊據被告甲○○對其於右揭時地拾獲被害人乙○○之遺失物─駕駛執照，再持自
    已之照片換貼其上而加以變造之行為，業據其於警訊、偵訊及本院審理時坦承不
    諱，惟被告辯稱：伊並無侵占之故意云云。經查，右揭事實除據被告供述外，且
    經被害人乙○○於警訊時指述綦詳，並有該變造之乙○○駕駛執照一張扣案可證
    。被告雖辯稱無侵占之故意云云，惟被告於八十九年九月中旬某日拾獲，於八十
    九年十月十六日查獲止，其間長達約一月，其若無侵占而有返還之意思，有足夠
    之時間供其歸還，其卻未為此途，反而加以變造，其有侵占之故意甚明，其此部
    分辯解尚難採信。又被告變造完成被害人乙○○之駕駛執照，足生損害於其之權
    益。綜上所述，被告前揭侵占及變造駕駛執照之犯行，事證明確，足堪認定。
二、核被告侵占被害人乙○○所有駕駛執照之行為，係犯刑法第三百三十七條之侵占
    遺失物罪；被告變造被害人乙○○駕駛執照之行為，係犯刑法第二百十二條之變
    造特種文書罪。公訴意旨認被告二人上開侵占遺失物罪與變造特種文書等罪之間
    ，有方法結果關係存在，為牽連犯云云，惟被告於本院審理時供稱：伊於八十九
    年十月十五日晚間十一時許，在租屋處看到該拾獲之駕駛執照，因伊之駕駛執照
    被吊銷，才臨時起意想要變造等語，且被告於八十九年九月中旬某日拾獲，至八
    十九年十月十五日變造該駕駛執照，其間長達約一月，足見其係另行起意而變造
    駕駛執照，是被告所犯上開二罪，其犯意各別，行為互殊，應予分論併罰，公訴
    意旨尚有誤會。被告曾於八十七年間因違反麻醉藥品管理條例案件，經臺灣南投
    地方法院判處有期徒刑五月，於八十七年四月十九日確定，於八十七年六月十二
    日以易科罰金執行完畢執行完畢之事實，有臺灣高等法院被告全國前案紀錄表、
    臺灣臺中地方法院檢察署刑案資料查註紀錄表各一份在卷可稽，其受有期徒刑之
    執行完畢後，五年以內再分別犯本案變造駕駛執照之有期徒刑以上之罪，為累犯
    ，就該部分犯行應依刑法第四十七條規定加重其刑。爰審酌被告於侵占被害人乙
    ○○證件後，再加以變造之行為，足以影響該被害人之權益，造成其困擾，惟念
    及被告尚無持以行使而犯罪之行為，犯後大致坦承犯行，態度良好等一切情狀，
    分別量處如主文所示之刑，併就判處有期徒刑部分依修正後刑法第四十一條第一
    項前段諭知易服罰金之折算標準，就科罰金部分依刑法第四十二條第二項諭知易
    科勞役之折算標準。又被告變造乙○○名義駕駛執照上之被告相片一張，為被告
    所有供犯罪所用之物，應依刑法第三十八條第一項第二款宣告沒收。
據上論斷，應依刑事訴訟法第二百九十九條第一項前段，刑法第二條第一項前段、第
二百十二條、第三百三十七條、第四十七條、修正後刑法第四十一條第一項前段、第
四十二條第二項、第三十八條第一項第二款，罰金罰鍰提高標準條例第一條前段、第
二條，判決如主文。
本案經檢察官楊朝嘉到庭執行職務
中      華      民      國      九十      年      六      月    廿六    日
                                臺灣臺中地方法院刑事第四庭
                                        法  官  楊  真  明
右正本證明與原本無異。
如不服本判決，應於送達後十日內向本院提出上訴狀（須附繕本），上訴於臺灣高等
法院臺中分院。
                                        書記官
中      華      民      國      九十      年      六      月    廿六    日
附錄本判決論罪科刑法條
中華民國刑法第三百三十七條：
  意圖為自己或第三人不法之所有，而侵占遺失物、漂流物或其他離本人所持有之物
  者，處五百元以下罰金。
中華民國刑法第二百一十二條：
  偽造、變造護照、旅券、免許證、特許證及關於品行、能力服務或其他相類之證書
  、介紹書，足以生損害於公眾或他人者，處一年以下有期徒刑、拘役或三百元以下
  罰金。


司法院資訊處製作；財團法人民間司法改革基金會備份。
